【裁判字號】    98,台上,5379
【裁判日期】    980918
【裁判案由】    違反毒品危害防制條例
【裁判全文】
最高法院刑事判決            九十八年度台上字第五三七九號
上  訴  人  甲○○
選任辯護人  何志揚律師
上列上訴人因違反毒品危害防制條例案件，不服台灣高等法院台
中分院中華民國九十八年六月二十五日第二審判決（九十八年度
上訴字第八六九號，起訴案號：台灣台中地方法院檢察署九十七
年度偵字第一八四二一號），提起上訴，本院判決如下：
    主  文
上訴駁回。
    理  由
按刑事訴訟法第三百七十七條規定，上訴於第三審法院，非以判
決違背法令為理由，不得為之。是提起第三審上訴，應以原判決
違背法令為理由，係屬法定要件。如果上訴理由書狀並未依據卷
內訴訟資料，具體指摘原判決不適用何種法則或如何適用不當，
或所指摘原判決違法情事，顯與法律規定得為第三審上訴理由之
違法情形，不相適合時，均應認其上訴為違背法律上之程式，予
以駁回。本件原判決維持第一審論上訴人甲○○以販賣第一級毒
品，累犯，共四罪，各處有期徒刑拾陸年及定應執行刑為有期徒
刑拾捌年，暨為相關從刑諭知之判決，駁回上訴人在第二審之上
訴。係依憑上訴人供認：0000000000號行動電話係其
本人所使用；伊有於原判決附表(一)所示之時間、地點與楊信孝見
面；並自承扣案之第一級毒品海洛因係其以新台幣（下同）十五
萬元購入；本件案發當時伊並無固定工作及收入；扣案如原判決
附表(三)之物品（包括杓子、分裝袋、葡萄糖及電子秤）等物係伊
所有等情不諱。參酌證人楊信孝於警詢、偵查及審理中證稱：伊
共向被告購買四次海洛因，其中兩次時間約於民國九十七年七月
間，兩次在同年八月間，地點分別在台中市○○路與中華路口之
車王旅館前，或台中市○○路與英才路口文化中心對面富仙飯店
門口，每次金額均一千元，數量約０點二公克；伊是以0000
000000號與上訴人使用之0000000000號電話聯
絡；（九十七年）八月四日我記得很清楚，因為隔天我要領薪水
，八月四日只給他四百元，是前一次（指第三次）購買時欠的，
至於八月四日的款項，我有跟他說錢先欠著等語，及上訴人與楊
信孝間之通訊監察譯文等證據資料，而為論斷，已敘述其所憑之
證據及認定之理由。而以上訴人否認有販賣第一級毒品之犯行，
並辯稱：如原判決附表(一)編號至編號部分，伊僅介紹楊信孝
向住同飯店之朱德聰購買海洛因；至於編號部分，因朱德聰在
睡覺，無法販賣，所以伊免費提供海洛因給楊信孝，但無販賣營
利云云，係飾卸之詞，無足採取，在理由內依憑調查所得證據，
詳加指駁；並說明：(一)、證人朱德聰於第一審作證，堅決否認有
販賣海洛因予楊信孝情事。證人楊信孝亦證稱：其以電話與上訴
人聯繫時，沒有其他人幫忙接過電話，伊亦沒有向朱德聰買過海
洛因等語，因認上訴人所辯本件係朱德聰販賣毒品一節，不足採
取，參以上訴人有能力以十五萬元購買大量海洛因，實無必要替
朱德聰販毒，以獲取毒品解癮，並因認檢察官起訴書指上訴人係
與朱德聰共犯本件犯罪，並無實據。(二)、關於上訴人第二次販賣
海洛因之時間、地點，雖楊信孝於偵查中證稱：是九十七年七月
二十六日在富仙飯店；嗣在第一審證稱：九十七年七月二十六日
是在車王旅館，而有不同。但經原審（第一審）向楊信孝所供之
上開二旅店查詢上訴人住宿登記情形，得知上訴人於九十七年七
月二十六日並未在上開二旅店投宿，但卻於九十七年六月二十九
日至七月二十三日住宿車王旅館；另九十七年八月一日至八月四
日則住宿於富仙飯店。依證人楊信孝證稱：在車王旅館的二次，
有一次是上訴人從樓上下來，另外一次是上訴人騎機車跟他約在
車王旅館樓下等語，應係上訴人第一次販賣海洛因予楊信孝時，
雙方約在車王旅館，因之第二次在上訴人已離開車王旅館後，仍
與楊信孝約在先前較為熟悉之車王旅館前進行交易。參諸證人楊
信孝在警詢時即供稱：七月兩次購買海洛因之地點均在車王旅館
云云，並審酌證人警詢之供述，與發生時間接近，記憶清晰，以
其警詢證詞所供之地點較為可採。因認有關上訴人第二次販賣海
洛因之地點應係在車王旅館之理由。從形式上觀察，並無違背法
令之情形存在。上訴意旨略稱：(一)、楊信孝於警詢稱：第二次向
上訴人購買海洛因時間約九十七年七月中旬；於第一審改稱：是
九十七年七月二十六日在車王旅館云云，並證稱：「七月分時間
較記不起來」，其說法前後不一，原審未再傳訊楊信孝到庭究明
，且未於判決說明認定上訴人第二次販賣海洛因予楊信孝之時間
係九十七年七月二十六日之理由，有調查未盡及理由不備之違法
。(二)、上訴人辯稱介紹楊信孝向朱德聰購買海洛因，原審未再傳
訊朱德聰到庭對質，有調查未盡之違誤。(三)、依原判決事實欄所
載上訴人第四次（即九十七年八月四日）販賣海洛因時，並未收
受金錢，僅係單純轉讓毒品而非販賣。楊信孝亦證稱：本次向上
訴人買海洛因，未交付金錢等語，則原判決認定上訴人係販賣海
洛因，與卷證資料不合。(四)、上訴人請求函調上訴人與陳志男在
儷晶飯店之住宿資料，以明楊信孝證稱：曾於九十七年七月間在
車王旅館向上訴人購買毒品等語並不實在，原審未予調查，自屬
違誤云云。惟查：（一）證據之取捨，為事實審法院之職權，倘
其採證認事並不違背證據法則，即不得任意指為違法。又證人之
陳述部分前後不符，或相互間有所歧異時，究竟何者為可採，法
院仍得本其自由心證予以斟酌，非謂一有不符或矛盾，即應認其
全部均為不可採信。而法院採信同一被害人或證人之部分證言時
，當然排除其他部分之供詞或證言，縱未於判決理由內說明捨棄
他部分供詞或證言之理由，仍於判決本旨不生影響，此與判決理
由不備之情形迥異。本件證人楊信孝就關於上訴人第二次販賣毒
品之時間所為之先後證述，雖略有出入，惟並不影響其就主要事
實之證述所具憑信性。且原判決已敘明採取楊信孝在偵查及審理
中所稱係於九十七年七月二十六日，向上訴人購買海洛因之供述
。自係摒棄其在警詢中所供與此相異之證詞，原判決縱對上開證
詞，未予逐一說明不採之理由，僅屬行文簡略而已，與判決理由
不備之違法情形並不相當。上訴意旨據以指摘，自與法定得為第
三審上訴理由之違法情形，不相適合。（二）所謂依法應於審判
期日調查之證據，係指與待證事實有重要關係，在客觀上顯有調
查必要性之證據而言，故其範圍並非漫無限制，必其證據與判斷
待證事實之有無，具有關連性，得據以推翻原判決所確認之事實
，而為不同之認定者，始足當之；若所證明之事項已臻明瞭，而
當事人聲請調查之證據，僅在延滯訴訟，甚或就同一證據再度聲
請調查，自均欠缺其調查之必要性，原審未為無益之調查，皆無
違法可言。原判決理由說明：上訴人犯罪之時間及投宿資料，販
毒之細節，均經原審調查詳實，並已敘明其取捨證據認定之理由
，因認上訴人聲請向儷晶飯店函查其九十七年七月一日至同年月
三十一日登記住宿之資料及傳喚證人楊信孝，均核無必要（見原
判決第六頁）。且證人楊信孝、朱德聰二人業於第一審結證在卷
，並經上訴人之辯護人予以詰問，上訴人在原審亦未聲請再行傳
喚證人朱德聰作證。原判決復已依朱德聰之證詞及綜合卷內證據
資料，據以認定上訴人否認犯罪所執之辯解係不足採（見原判決
第五頁），並敘明其認定理由。是原審不再傳喚上開證人及未為
無益之調查，仍與法律規定應於審判期日調查之證據而未予調查
及判決理由不備之違法情形，不相適合。上訴意旨任意指摘，自
非合法之第三審上訴理由。（三）原判決事實認定上訴人第四次
販賣海洛因，係依約於九十七年八月四日上午聯絡買賣事宜後，
於同日上午七時五分許交付海洛因予楊信孝，但約定之價金一千
元則因楊信孝遭查獲而未及支付上訴人等情，已於詳述其認定之
理由，所為論斷俱與卷內證據資料相符。且按毒品危害防制條例
第四條規定之販賣毒品罪，以販賣毒品者，其主觀上具有營利之
意圖，且客觀上有販賣並交付毒品之行為，其犯罪即已達既遂階
段，至於實際上是否已經獲利，則非所問。原判決既認定上訴人
基於營利之意圖而販賣海洛因，並已交付所約定之毒品，則原判
決就該部分論上訴人以販賣第一級毒品既遂罪，自無違誤。上訴
意旨係徒憑己意，任意指摘，自非適法之第三審上訴理由。其上
訴違背法律上之程式，應予駁回。
據上論結，應依刑事訴訟法第三百九十五條前段，判決如主文。
中    華    民    國  九十八  年    九    月   十八   日
                      最高法院刑事第三庭
                          審判長法官  林  增  福
                                法官  張  清  埤
                                法官  陳  世  雄
                                法官  何  菁  莪
                                法官  郭  毓  洲
      本件正本證明與原本無異
                                      書  記  官
中    華    民    國  九十八  年    九    月  二十二  日
                                                      K


司法院資訊處製作；財團法人民間司法改革基金會備份。
